臺灣新竹地方法院民事裁定  
111年度監宣字第84號
聲  請  人  陳嘉蕊  






特別代理人  廖宜庭律師(法扶律師)  
關  係  人  陳釧英  


            嘉義市政府

法定代理人  黃敏惠  
關  係  人  嘉義市政府社會處

法定代理人  林家緯  
上列聲請人聲請監護宣告事件，本院裁定如下：
    主  文
一、宣告甲○○（女，民國00年0月00日生，身分證統一編號：Z00
    0000000號）為受監護宣告之人。
二、選定嘉義市政府法定代理人（市長）為受監護宣告之人甲○○
    之監護人。
三、指定嘉義市政府社會處處長為會同開具財產清冊之人。
四、聲請程序費用由受監護宣告之人負擔。
    理  由
一、聲請意旨略以：聲請人本身為重度第一類障礙者，所有生活
    起居等均由財團法人天主教華光社會福利基金會附設由根山
    居（下稱機構）社工協助照料，聲請人未婚但有一子女，多
    年前已出養至國外，查無父母，且曾為遊民，因聲請人為重
    度第一類障礙者，雖有口語能力但口齒不清，且記憶力退化
    ，致不能為意思表示或受意思表示（或不能辨識其意思表示
    之效果），並領有身心障礙證明。為此依民法第14條第1項
    、第1111條及家事事件法第164條規定，請求對聲請人為監
    護之宣告，及裁定由嘉義市政府市長為聲請人之監護人，併
    指定嘉義市政府社會處處長為會同開具財產清冊之人等語。
    並提出聲請人之戶籍謄本、嘉義縣政府110年2月25日府授社
    身福字第1100044219號函、聲請人之中華民國身心障礙證明
    及身分證、機構出具之聲請人個人資料及照片等件為證。
二、按對於因精神障礙或其他心智缺陷，致不能為意思表示或受
    意思表示，或不能辨識其意思表示之效果者，法院得因本人
    、配偶、四親等內之親屬、最近一年有同居事實之其他親屬
    、檢察官、主管機關或社會福利機構之聲請，為監護之宣告
    ，民法第14條第1項定有明文。本件聲請人為自己聲請監護
    宣告，有戶籍謄本在卷可考（見本院卷第8頁），是本件聲
    請核與法相符。次按家事非訟事件，除法律別有規定外，準
    用非訟事件法之規定。次按民事訴訟法有關當事人能力、訴
    訟能力及共同訴訟之規定，於非訟事件關係人準用之。又按
    無訴訟能力人有為訴訟之必要，而無法定代理人，或法定代
    理人不能行代理權者，其親屬或利害關係人，得聲請受訴法
    院之審判長，選任特別代理人。家事事件法第97條、非訟事
    件法第11條、民事訴訟法第51條第2 項定有明文。本院為維
    護聲請人之權益，認有選任特別代理人之必要，業以111年
    度家聲字第102號裁定選任廖宜庭律師為聲請人之特別代理
    人，是聲請人提起本件聲請，即屬合法，合先敘明。
三、查本院於111年6月2日委由鑑定人即臺北榮民總醫院新竹分
    院李征醫師於機構內就聲請人之現況為鑑定，並提出精神鑑
    定報告書略以：聲請人為53歲女性，依據81年9月29日所領
    永久有效之身心障礙手冊顯示有重度智能障礙。聲請人之前
    為嘉義遊民，81年被朴子分局發現後，安置到華光智能發展
    中心，102年轉安置於由根山居至今。聲請人可自主運動，
    身上無管線，他人為其準備好食物的狀況下，可自行進食，
    如廁、沐浴、穿衣等生活自理功能，也可以自行完成。聲請
    人意識清楚，傻笑，情緒穩定，問題理解能力不佳，只能理
    解簡單問題（如詢問姓名、吃過飯沒有），回答問題也只能
    使用簡單單字。依據社工所提供資料及現場行為觀察顯示，
    聲請人目前在基本日常生活（例如：如廁、進食、個人衛生
    清洗、穿衣）上大部分可獨自完成，目前生活大多侷限於保
    護性機構內，偶爾會有購物活動，知道錢可以買東西，但沒
    有貴及便宜的價值觀念。溝通理解、執行功能（例如：口說
    表達、命名、以手指認、寫字、抄畫）、社交能力、金錢運
    用功能、職業或家務能力上已有明顯缺失，有困難進行一般
    社交、問題解決或金錢處理活動。聲請人患有重度智能障礙
    ，各項工具性日常生活功能皆嚴重缺損，也缺乏計畫能力和
    執行能力，有困難進行一般社交、問題解決或金錢處理活動
    ，其有精神障礙或其他心智缺陷，完全不能為意思表示或受
    意思表示或辨識其意思表示效果之能力，預後及回復之可能
    性極低等語，有臺北榮民總醫院新竹分院111年6月21日北總
    竹醫字第1110500905號函暨檢附之精神鑑定報告書附卷為憑
    ，並有其之上揭身心障礙證明附卷可參。堪認聲請人因上開
    疾症之故，致不能為意思表示、受意思表示，或不能辨識其
    意思表示之效果至明。從而，聲請人聲請對伊宣告為受監護
    宣告之人，核無不合，應予准許。
四、次按，受監護宣告之人應置監護人；法院為監護之宣告時，
    應依職權就配偶、四親等內之親屬、最近一年有同居事實之
    其他親屬、主管機關、社會福利機構或其他適當之人選定一
    人或數人為監護人，並同時指定會同開具財產清冊之人，民
    法第1110條、第1111條第1項定有明文。查聲請人父母不詳
    ，無兄弟姊妹，未婚，雖有一非婚生子女，但已被外國人收
    養、並已出境，未有聯繫，亦不知其國外住所，是聲請人雖
    有一女，但已出養他人，法律上已無親屬關係，且該女兒遠
    在國外未有聯繫，故不適任擔任監護人，並請求選任嘉義市
    政府市長為聲請人之監護人、併指定嘉義市政府社會處處長
    為會同開具財產清冊之人，嘉義市政府亦有與聲請人特別代
    理人聯繫了解案情等情，此經聲請人特別代理人到庭陳述明
    確在卷，此有本院111年7月20日訊問筆錄可稽，並有嘉義市
    政府111年7月8日府社救字第1115018191號函表明同意擔任
    監護人之職，而經本院調取聲請人二親等戶籍資料亦顯示其
    女陳釧英已遷出國外。參酌上情，因聲請人之女陳釧英已無
    從聯繫尚不適任聲請人監護人之重責，而嘉義市政府為聲請
    人之身心障礙者之主管機關，能統籌提供身心障礙者之保護
    、服務及照顧等各項資源，有專業人員得妥適處理聲請人之
    事務，是認由嘉義市政府市長、嘉義市政府社會處處長分別
    出任聲請人之監護人及會同開具財產清冊之人，應較符合聲
    請人之最佳利益。從而，本院爰選定嘉義市政府市長為聲請
    人之監護人，並指定關係人嘉義市政府社會處處長任聲請人
    之會同開具財產清冊之人，以維護聲請人之利益。又依民法
    第1113條準用同法第1099條、第1099條之1規定，於監護開
    始時，監護人對於受監護宣告人之財產，應會同會同開具財
    產清冊之人於2個月內開具財產清冊，並陳報法院，於開具
    完成並陳報法院前，監護人對於受監護宣告人之財產，僅得
    為管理上必要之行為，併此敘明。
五、依家事事件法第164條第2項，裁定如主文。
中　　華　　民　　國　　111 　年　　7 　　月　　21　　日
               家事法庭  法　　　官  林建鼎 
以上正本係照原本作成。
如對本裁定抗告，須於裁定送達後10日之不變期間內，向本院提
出抗告狀（需附繕本），並繳納抗告費新臺幣1,000元。
中　　華　　民　　國　　111 　年　　7 　　月　　21　　日
                         書　記　官　林毓青